臺灣花蓮地方法院刑事裁定　　　　　　　　　　　　　　　九十一年度提字第一號
　　聲　請　人　甲○○
右聲請人聲請提審案件，本院裁定如左：
    主  文
聲請駁回。
    理  由
一、聲請意旨略以：聲請人於九十年三月六日遭法務部以九十矯字第００三八四八號
    處刑書判處有期徒刑八年五月又十七日，並於九十年七月十五日遭臺灣台地方法
    院檢察署檢察官逮捕拘禁，惟依大法官會議字第三九二號解釋，檢察機關雖有逮
    捕拘禁之權，但只有法院有審問處罰之權，是法務部之判決違法，檢察機關之執
    行亦屬非法，爰聲請撤銷該判決及不當執行云云。
二、按人民被法院以外之任何機關逮捕拘禁時，其本人或他人得向逮捕拘禁地之地方
    法院或其所隸屬之地方法院聲請提審，提審法第一條定有明文。聲請人係經臺灣
    台北地方法院檢察署檢察官指揮執行，現在臺灣花蓮監獄執行中，本院應屬於拘
    禁地法院，對本件聲請案件有管轄權，核先敘明。次按憲法第八條第一項規定：
    「人民身體之自由應予保障。除現行犯之逮捕由法律另定外，非經司法或警察機
    關依法定程序，不得逮捕拘禁。非由法院依法定程序，不得審問處罰。非依法定
    程序之逮捕、拘禁、審問、處罰，得拒絕之」。但按大法官釋字第三九二號解釋
    文闡釋稱：「司法權之一之刑事訴訟、即刑事司法之裁判，係以實現國家刑罰權
    為目的之司法程序，其審判乃以追訴而開始，追訴必須實施偵查，迨判決確定，
    尚須執行始能實現裁判之內容。是以此等程序悉與審判、處罰具有不可分離之關
    係，亦即偵查、訴追、審判、刑之執行均屬刑事司法之過程，其間代表國家從事
    『偵查』『訴追』『執行』之檢察機關，其所行使之職權，目的既亦在達成刑事
    司法之任務，則在此一範圍內之國家作用，當應屬廣義司法之一。憲法第八條第
    一項所規定之「司法機關」，自非僅指同法第七十七條規定之司法機關而言，而
    係包括檢察機關在內之廣義司法機關。」
三、揆諸本件聲請意旨所稱內容，聲請人請求本院提審，無非係認「判決屬法院職權
    ，法務部不得行使」，而臺灣台北地方法院檢察署檢察官，亦不得僅憑法務部之
    公文，遽令聲請人入監服刑」，為其主要論據。
四、惟查：
（一）本件聲請人因於七十九年間因犯盜匪罪等案件，經判決確定後，由台灣高等法
      院於八十二年四月三十日以臺灣高等法院八十二年度聲字第六二一號定應執行
      刑為有期徒刑十五年十月確定，經送監服刑後，至八十六年五月二十日由台灣
      綠島監獄報請法務部核定假釋出獄，並由台灣台東地方法院裁定假釋期間交付
      保護管束（縮刑期滿日期為九十四年十一月十日），於八十九年元月間聲請人
      因施用第二級毒品安非他命，經裁定交付觀察勒戒後，因認有繼續施用毒品之
      傾向，由台灣高雄地方法院裁定令入戒治處所強制戒治一年，迨於九十年二月
      二十七日聲請人由台灣屏東監獄附設戒治所經台灣高雄地方法院裁定停止戒治
      交付保護管束後出監等情，業經台灣高等法院前於九十年度抗字第四○三號不
      服提審抗告案件中查明在卷，有台灣高等法院九十年度抗字第四○三號刑事裁
      定書及台灣高等法院被告全國前案紀錄表等件足憑。
（二）按刑法第七十七條第一項前段規定：受徒刑之執行而有悛悔實據者，無期徒刑
      逾十五年、累犯逾二十年，有期徒刑逾二分之一、累犯逾三分之二，由監獄報
      請法務部，得許假釋出獄。又按同法第九十三條第二項、第三項分別規定：假
      釋出獄者，在假釋中付保護管束。前項情形，違反保護管束規則情節重大者，
      得撤銷假釋。保安處分執行法第七十四條之二規定：受保護管束人在保護管束
      期間內，應遵守左列事項：一保持善良品行，不得與素行不良之人往還。二服
      從檢察官及執行保護管束者之命令。三不得對被害人、告訴人或告發人尋釁。
      四對於身體健康、生活情況及工作環境等，每月至少向執行保護管束者報告一
      次。五非經執行保護管束者許可，不得離開受保護管束地；離開在十日以上時
      ，應經檢察官核准。同法第七十四條之三亦規定：受保護管束人違反前條各款
      情形之一，情節重大者，檢察官得聲請撤銷保護管束或緩刑之宣告。假釋中付
      保護管束者，如有前項情形時，典獄長得報請撤銷假釋。查本件聲請人前於假
      釋付保護管束期間內，因於八十九年元月間施用第二級毒品安非他命，經台灣
      高雄地方法院裁定送觀察、勒戒後，因認有繼續施用毒品之傾向，經該院裁定
      令入戒治處所強制戒治一年，迨於九十年二月二十七日始經台灣高雄地方法院
      裁定停止戒治交付保護管束後出監，已如前述。又聲請人於假釋交付保護管束
期間，既施用第二級毒品安非他命案件，經送觀察、勒戒及強制戒治，所為違
      反保安處分執行法第七十四條之二第一款、第二款之規定，情節重大，乃由台
      灣綠島監獄典獄長報請法務部撤銷假釋，經法務部以九十年三月六日以法九十
      矯字第○○三八四八號函准予撤銷假釋，台灣台北地方法院檢察署檢察官乃據
      以執行聲請人撤銷假釋後應執行之殘刑有期徒刑八年五月十七日等情，復有台
      灣高等法院以九十年度抗字第四○三號刑事裁定可參。
（三）則聲請人於假釋付保護管束期間既確有施用毒品之情形，自難謂非屬違反保護
      管束應注意事項情節重大，執行機關即台灣綠島監獄典獄長依法報請法務部撤
      銷聲請人之假釋及法務部准予撤銷假釋與台灣台北地方法院檢察署檢察官執行
      聲請人撤銷假釋後應執行之殘刑有期徒刑八年五月十七日，於法自屬有據，並
      無不法之情事。聲請人濫指法務部無法判決（聲請人真意係指法務部無權撤銷
      假釋），殊非足採。況按刑法第七十七條第一項前段規定：「受徒刑之執行而
      有悛悔實據者，‧‧‧由監獄報請法務部，得許假釋出獄」，而保安處分執刑
      法第七十四條之三第二項亦規定：「假釋中付保護管束者，如有前項情形時，
      典獄長得報請撤銷假釋」，聲請人是否有悛悔實據，而得予假釋，既由法務部
      獨占核准之權限，是否撤銷假釋，解釋上當然亦屬法務部之權限，毋庸經由法
      院以裁定為之甚明。本件聲請人於經法務部核准假釋時，對其個人是否確有悛
      悔實據，執行之監獄典獄長及法務部就聲請人是否符合假釋要件之審核有無失
      之浮濫、寬鬆，此等利於其個人之作業程序是否有瑕疵一節，絲毫未曾置疑，
      於假釋交付保護管束期間因施用毒品，經法務部撤銷其假釋之時，始放言指摘
      法務部撤銷其假釋係屬違法，並引據憲法第八條等規定質疑前揭作業程序違法
      云云，顯非足取。聲請意旨任意指摘其受非法逮捕、拘禁云云，為無理由，應
      予駁回。
五、據上論斷，應依提審法第四條第一項，裁定如主文。
中      華      民      國      九十一    年      五      月     三十   日
                                臺灣花蓮地方法院刑事庭
                                    法  官  湯  文  章
右正本證明與原本無異。
如不服本裁定，應於裁定送達後五日內向本院提出抗告狀。
                                    法院書記官
中      華民      國      九十一    年      五      月   三十一   日
